臺灣士林地方法院刑事判決　　　　　　　95年度訴字第1101號
公　訴　人　臺灣士林地方法院檢察署檢察官
被　　　告　丙○○
指定辯護人　本院公設辯護人甲○○
上列被告因公共危險案件，經檢察官提起公訴（95年度偵字第11
352 號），本院判決如下：
    主  文
丙○○放火燒燬現供人使用之住宅，未遂，處有期徒刑壹年拾月
，減為有期徒刑拾壹月，緩刑年，扣案之打火機壹個沒收。
    事  實
一、丙○○因乙○○之子陳清文工程款未付，數度前往陳宅找尋
    陳清文未果，即心生不滿，竟意圖放火燒燬現供人使用之住
    宅，於民國95年9 月6 日晚上19時許，攜帶內摻香蕉水之汽
    油，前往陳清文所留下名片上記載之臺北市○○區○○路30
    巷1 號地址之住宅，隨即取出汽油潑灑該住宅木製木門，並
    以自備之打火機點燃火苗燃燒木製大門後逃逸，為行經該處
    任職於臺北市政府消防局光明分隊分隊長丁○○目睹前開過
    程，及時撲滅火勢，致僅造成該大門被火燻燒變黑，未釀成
    該房屋被燒燬之重大災害；丙○○因自知法網難逃，在有偵
    查權限之機關及公務員尚未發覺上開犯罪事實前，即自行前
    往臺北市政府警察局北投分局光明派出所向值勤員警自首，
    並接受審判，並扣得放火使用之打火機1 個。
二、案經臺北市政府警察局北投分局報告臺灣士林地方法院檢察
    署檢察官偵查起訴。
    理  由
一、上揭犯罪事實，業據被告丙○○於警詢、偵查及本院審理中
    坦承不諱（見偵查卷第6 至8 、30至31、41至43頁，本院卷
    第12、35、54、63、103 、107 頁），核與證人丁○○於警
    詢、偵查及本院審理中證述的情節相符（見偵查卷第9 至10
    、41至42頁，本院卷第59至63頁）；而被告放火之大門係屬
    上開房屋之庭院大門，為被害人等家人出入必經之處，與房
    屋間有圍牆圍繞，並有木材等易燃雜物緊臨並相連接，當時
    告訴人乙○○10餘人均住在屋內，且左右鄰舍均有人居住等
    情，亦經被害人乙○○於本院審理中結證明確（見偵查卷第
    11至12、40至43，本院卷第55至58頁）；復有案發現場大門
    照片2 幀、臺北市政府警察局北投分局員警繪製之現場圖1
    紙、事後現場會勘照片19幀、打火機照片一紙及扣案之打火
    機1 個在案可憑（見偵查卷第16、25、26、53、54至62 頁
    ）。本件事證明確，被告犯行堪以認定，應依法論科。
二、按刑法第173 條第1 項放火燒燬現供人使用之住宅罪，其直
    接被害法益，為一般社會之公共安全，雖同時侵害私人之財
    產法益，但仍以保護社會法益為重，況放火行為原含有毀損
    性質，而放火燒燬現供人使用之住宅罪，自係指供人居住房
    屋之整體而言，應包括牆垣及該住宅內所有設備、傢俱、日
    常生活上之一切用品，故一個放火行為，若同時燒燬住宅與
    該住宅內所有其他物品，無論該其他物品為他人或自己所有
    ，均不另成立刑法第175 條第1 項或第2 項之罪或同法第35
    4 條毀損罪之餘地，有最高法院29年上字第2388號判例、79
    年臺上字第1471號判例可資參照。而放火罪既遂未遂之區別
    標準，係以目的物獨立燃燒，且足以變更其形體致喪失其效
    能為依據，是放火燒燬現供人使用之住宅罪，如僅室內傢俱
    、裝潢燒燬，其房屋重要構成部分諸如樑、柱及支撐壁等尚
    未因燃燒結果致喪失其效用者，應成立刑法第173 條第3 項
    、第1 項放火燒燬現供人使用住宅未遂罪，則有最高法院87
    年度臺上字第1719號、79年度臺上字第2747號、第2656號判
    決可參。核本件被告所為，係犯刑法第173 條第3 項、第1
    項之放火燒燬現供人使用之住宅未遂罪。被告著手於放火行
    為之實行而不遂，為未遂犯，依刑法第25條第2 項後段規定
    ，按既遂犯之刑減輕之。被告在有偵查權限之機關及公務員
    尚未發覺上開犯罪事實前，向臺北市政府警察局北投分局光
    明派出所值勤員警自首其放火之上情並接受裁判，合於刑法
    自首之規定，應依刑法第62條前段規定減輕其刑，並遞減之
    。爰審酌被告因被害人乙○○之子陳清文積欠工程款而心有
    不滿之動機，放火燒燬被害人乙○○住宅，雖屬未遂，惟按
    水火無情，其惡性不得謂不輕，對民眾生命、財產及社會安
    全秩序之危害甚鉅，惟姑念被告素行良好，其前未曾受有期
    徒刑以上刑之宣告，有臺灣高等法院被告前案紀錄表在卷可
    稽，一時失慮犯下本案犯行，且犯罪後能坦承犯行，深表悔
    悟，態度良好，並於本院審理時已與被害人乙○○和解，被
    害人乙○○並向本院請求給予被告緩刑（見本院卷第63 至
    64、103 頁）、及家中尚有生病住院之母親待其照顧等一切
    情狀，量處如主文所示之宣告刑。又本件犯罪時間係於96年
    4 月24日以前，且犯罪當日在有偵查權限之機關及公務員尚
    未發覺上開犯罪事實前，向臺北市政府警察局北投分局光明
    派出所值勤員警自首其犯罪並接受裁判，核與中華民國九十
    六年罪犯減刑條例第6 條、第2 條第1 項第3 款之規定相符
    ，爰依上揭減刑條例規定，減其宣告刑2 分之1 。末查被告
    未曾因故意犯罪受有期徒刑以上刑之宣告，有臺灣高等法院
    被告前案紀錄表在卷可稽，其因一時失慮，致罹本件犯行，
    又於犯罪後，立即坦承犯行，並與被害人乙○○達成和解，
    經此罪刑宣告之教訓，當能知所警惕而無再犯之虞，本院認
    其所受刑之宣告，以暫不執行為適當，爰依刑法第74條第1
    項第1 款宣告緩刑3 年，以啟自新。又扣案之打火機1 個，
    係被告所有供本件犯罪所用之物，業據被告供明在卷，爰依
    法併予宣告沒收。
據上論斷，依刑事訴訟法第299 條第1 項前段，刑法第173 條第
3 項、第1 項、第25條、第62條、第74條第1 項第1 款、第38條
第1 項第2 款，刑法施行法第1 條之1 第1 項、第2 項前段，中
華民國九十六年罪犯減刑條例第2 條第1 項第3 款、第6 條、第
7 條，判決如主文。
本案經檢察官徐名駒到庭執行職務。
中　　華　　民　　國　　96　　年　　10　　月　　23　　日
                  刑事第一庭審判長法  官  洪英花
                                  法  官  賴邦元
                                  法  官  林清吉
以上正本證明與原本無異。
如不服本判決，應於收受送達後10日內向本院提出上訴書狀，其
未敘述上訴之理由者並得於提起上訴後20日內向本院補提理由書
（均須按他造當事人之人數附繕本）。
                                  書記官  張茹茵
中　　華　　民　　國　　96　　年　　10　　月　　23　　日
附錄本案論罪科刑之法條：
中華民國刑法第173 條
放火燒燬現供人使用之住宅或現有人所在之建築物、礦坑、火車
、電車或其他供水、陸、空公眾運輸之舟、車、航空機者，處無
期徒刑或7 年以上有期徒刑。
失火燒燬前項之物者，處1 年以下有期徒刑、拘役或5 百元以下
罰金。
第一項之未遂犯罰之。
預備犯第一項之罪者，處1 年以下有期徒刑、拘役或3 百元以下
罰金。
